【裁判字號】    97,台上,4933
【裁判日期】    971003
【裁判案由】    重傷害
【裁判全文】
最高法院刑事判決            九十七年度台上字第四九三三號
上  訴  人  甲○○
                    巷72號
選任辯護人  李平義律師
上列上訴人因重傷害案件，不服台灣高等法院中華民國九十四年
十月十三日第二審判決（九十四年度上訴字第一三一０號，起訴
案號：台灣基隆地方法院檢察署九十三年度偵緝字第一０二號）
，提起上訴，本院判決如下：
    主  文
上訴駁回。
    理  由
按刑事訴訟法第三百七十七條規定提起第三審上訴，應以原判決
違背法令為理由，係屬法定要件。如果上訴理由書狀並未依據卷
內訴訟資料，具體指摘原判決不適用何種法則或如何適用不當，
自應認其上訴為違背法律上之程式，予以駁回。或上訴理由書狀
，雖指摘原判決有違背法令，但未指明原判決有如何違法事由之
具體情事，僅泛言有何條款之違法而無具體情事者，其上訴仍不
能認為合法，應予以駁回。本件原判決撤銷第一審之科刑判決，
改判仍論上訴人甲○○以傷害人之身體，因而致重傷，累犯罪，
處有期徒刑肆年。係依憑上訴人直承：伊於民國九十二年十一月
十六日凌晨三時許，與友人同至基隆市○○路四十號二樓銀杏卡
拉ＯＫ店內飲酒唱歌，嗣被害人吳俊賢返回該卡拉ＯＫ時，伊唱
完歌，正要返回位子等情不諱，參酌被害人於原審審理中證述：
伊返回銀杏卡拉ＯＫ店時，被打傷左眼，現左眼已失明；證人彭
建智於警詢時指認上訴人之照片後，證稱：係王郭安的朋友即上
訴人，突然持酒杯毆打被害人；證人即銀杏卡拉ＯＫ店現場負責
人楊菁萍於原審審理時證稱：案發當日，被害人因為服務生之事
，發生不快，不小心將桌子弄翻，與其友人離去後，即又返回推
門而入時，伊看到被害人用手摀臉，當時店內共有五桌客人，其
中兩桌距離被害人被毆處較遠，另一桌是伊友人，正在櫃檯買單
欲離去，與被害人無關，其餘二桌為被害人及其友人、上訴人及
其友人各一桌；證人即與上訴人同桌之友人高英彥於第一審審理
時所證：當時伊與王郭安、彭建智在座位上，被害人翻桌後，上
訴人曾中斷唱歌，嗣看到上訴人從唱歌處走過來，距被害人翻桌
處沒幾步路，上訴人走到一半時，伊聽到有人喊：有人受傷云云
，回頭看到被害人之頭部流血；證人即與被害人同桌之陳建明、
賴欽隆均證以：被害人進入店內後，即遭人毆傷臉部；證人即承
辦本件之員警施健良於第一審法院證稱：製作彭建智之第一次警
詢筆錄時，尚未查出行兇者的身分，迨製作第二次警詢筆錄時，
將上訴人於九十二年二月間拍攝的檔案照片，混合其他留存在警
局與上訴人年紀相仿之另外三人照片，讓彭建智指認，彭建智確
實指認出上訴人是行兇者各等語；及卷附財團法人長庚紀念醫院
九十二年十二月一日甲診字第九二二０四一四號診斷證明書（記
載：被害人受有左眼眼球破裂併眼皮撕裂傷，左眼現無光覺等旨
）、行政院勞工委員會勞工保險局核定被害人殘障給付之通知書
一紙、彭建智於警詢時指認上訴人之照片、楊菁萍所繪案發當天
各桌客人位置圖暨被害人被毆受傷位置圖、台灣基隆地方法院檢
察署檢察官至銀杏卡拉ＯＫ現場勘驗後所製作之現場圖、勘驗筆
錄、現場照片六張等證據資料，而為論斷，已敘述其所憑之證據
及認定之理由。而以上訴人否認有傷害致重傷之犯行，辯稱：伊
當時上台唱歌，並無動手打人云云，係飾卸之詞，無足採取，在
理由內依憑調查所得證據，詳加指駁。並說明：（一）本件持啤
酒杯擊傷被害人之人，既係行兇後往歌唱台右側走去，而當時在
歌唱台右側之人，僅有與上訴人同桌喝酒之王郭安、高英彥、彭
建智，僅上訴人未在座，足徵上訴人見被害人折返店內，因不滿
被害人於其唱歌時翻桌鬧事，破壞其歌唱之興緻，忿而以店內之
啤酒杯毆打距其甚近之被害人。況上訴人自承：與彭建智為朋友
關係，復無怨隙云云，另高英彥係與上訴人同桌飲酒之友人，彭
建智及高英彥殊無故為不利上訴人證述之必要，彼等上開所證自
屬可取。（二）上訴人於最初偵查時辯稱：不記得去過銀杏卡拉
ＯＫ店，不認識高英彥；嗣才供認：被害人被毆時，伊剛好唱完
歌走下來；而於第一審審理時改稱：被害人翻桌時，伊在台下與
高英彥、王郭安、彭建智喝酒，被害人翻桌後，伊才上台唱歌，
不悉該店內有人被打各等語，所供一再更異，前後不一，且與高
英彥、彭建智之證述及案發現場情況不符，所辯應係避重就輕之
詞，顯非可採。（三）上訴人因不滿被害人於其唱歌時，翻桌鬧
事，破壞其歌唱之興緻，忿而以店內之啤酒杯毆打被害人臉部，
且於被害人受傷後，即行停手，並未繼續重擊，其固僅係基於普
通傷害之故意而為，然眼睛係人體之重要部位，極為脆弱，如以
玻璃器皿猛力重擊，極可能因玻璃破碎或重擊之力道刺傷或鈍傷
眼球，造成眼球破裂，致生視覺機能完全喪失或嚴重減損之嚴重
危害，其客觀上顯有預見之可能性，主觀上卻疏未加以注意防範
，而被害人遭擊後，致其左眼眼球破裂併眼皮撕裂傷，現無光覺
，達一目視能毀敗之重傷害，上訴人之普通傷害行為與被害人之
重傷害結果自有相當因果關係存在之理由。從形式上觀察，原判
決並無違背法令之情形存在。上訴意旨略稱：（一）彭建智於警
詢中供稱：「目前住在基隆市紅淡山乾媽陳素桃家中」，可見並
非所在地不明，至其屏東縣林邊鄉○○村○○路七十號僅係戶籍
地，並非現所在地，第一審法院僅向彭建智戶籍地為傳喚及拘提
，原審僅向其戶籍地為傳喚，並未向其現在所在地為送達，遽指
為所在地不明，依刑事訴訟法第一百五十九條之三規定，其警詢
筆錄無證據能力；而員警施健良之證詞，僅能證明彭建智於警詢
中曾指認上訴人出手毆打被害人，未能證明彭建智警詢供述之真
實性。再彭建智於警詢中之供述，未經具結，依法不具證據能力
，不因其嗣後傳喚不到而補正，亦不因上訴人未於言詞辯論終結
前聲明異議即可視為同意，原審以彭建智警詢中之陳述有證據能
力，且以之為不利上訴人之唯一論據，顯有違背證據法則。（二
）原審以在場者均未供認有出手毆打被害人，因而認定係上訴人
所為。但本件客觀上尚未達可確信係上訴人所為之程度，原判決
有認事用法之違誤。（三）原判決認定案發時店內共有五桌客人
，而依高英彥與楊菁萍於第一審之證述，並未能證明係上訴人行
兇，又該卡拉OK店為開放式，客人可任意走動，不能證明當時僅
上訴人離座，原審未就他桌客人為何，有無離座之情事審究，僅
以上訴人一桌距離被害人最近，且當時上訴人有走動為由，認定
上訴人為行兇之人，顯以推測方法，為判決基礎，其採證自有違
法等語。惟查：（一）被告以外之人於審判中滯留國外或所在不
明而無法傳喚或傳喚不到，其於檢察事務官、司法警察官或司法
警察調查中所為之陳述，經證明具有可信之特別情況，且為證明
犯罪事實存否所必要者，得為證據，刑事訴訟法第一百五十九條
之三第三款定有明文。又同法第一百九十六條之一第二項並無準
用同法第一百八十六條至第一百八十九條關於證人具結之規定，
是司法警察（官）並無命證人具結之權限，證人於警詢所供，未
經具結，自不生違反具結規定而無證據能力之問題。彭建智於警
詢時雖未具結，惟並無證據足認其所證有所誣指；再彭建智於警
詢中係供稱：「目前住在基隆市紅淡山乾媽陳素桃家中，詳細地
址伊不知道」云云，並未供明其所在地之詳細地址，第一審法院
依該證人之住所地傳拘及原審依其住所地傳喚無著後，認其所在
地不明，因而據其警詢時之證述及參酌承辦本案之員警施健良之
證詞，認彭建智於警詢時之陳述具「較可信之特別情況」，符合
刑事訴訟法第一百五十九條之三第三款規定之要件，有證據能力
，並無違誤；況原審於審理時已就彭建智於警詢中之證述，對上
訴人及其辯護人提示及告以要旨，予以表示意見之機會，而其於
言詞辯論終結前對該筆錄內容均未聲明異議，原判決因認該證詞
之性質雖屬傳聞證據，仍有證據能力，採為上訴人不利之判決基
礎，並於理由說明其依憑，並無適用法則不當及違背證據法則之
違法情形。自不得任意指摘，而據為第三審上訴之合法理由。（
二）證據之取捨，為事實審法院之職權，倘其採證認事並不違背
證據法則，即不得任意指為違法。而認定犯罪事實所憑之證據，
並不以直接證據為限，間接證據亦包括在內，審理事實之法院綜
合卷內之直接、間接證據，本於推理作用，於通常一般之人均不
致有所懷疑，得確信其為真實之程度者，即非不得據之為有罪之
認定。原判決已就相關事證詳加調查論列，復綜合被害人、彭建
智、楊菁萍、高英彥、陳建明、賴欽隆之證言及卷內物證，參互
斟酌判斷，資為不利於上訴人之認定，併已說明其取捨判斷而得
心證之理由，並未以彭建智之證述，資為不利上訴人之唯一論據
。上訴意旨無非就原審採證認事之職權行使，專憑己見，泛言指
摘，再為事實上之爭執，並非依據卷內訴訟資料而為具體指摘，
自非適法之第三審上訴理由。（三）其餘上訴意旨，則置原判決
之明白論斷於不顧，或仍執原判決已說明理由而捨棄不採之陳詞
辯解，或就原審採證認事職權之適法行使，及就不影響判決本旨
之枝節問題，漫事爭執，難認已符合首揭法定第三審上訴之要件
。其上訴違背法律上之程式，應予駁回。
據上論結，應依刑事訴訟法第三百九十五條前段，判決如主文。
中    華    民    國  九十七  年    十    月    三    日
                      最高法院刑事第三庭
                          審判長法官  林  增  福
                                法官  張  清  埤
                                法官  陳  世  雄
                                法官  蔡  國  在
                                法官  呂  丹  玉
      本件正本證明與原本無異
                                      書  記  官
中    華    民    國  九十七  年    十    月    九    日
                                                      V


司法院資訊處製作；財團法人民間司法改革基金會備份。
